臺灣高等法院高雄分院刑事判決　　　　 94年度上易字第214號
上　訴　人　臺灣高雄地方法院檢察署檢察官
被　　　告　甲○○
上列上訴人因被告竊盜案件，不服臺灣高雄地方法院93年度易字
第1442號中華民國94年1 月14日第一審判決（起訴案號：臺灣高
雄地方法院檢察署93年度偵字第6890、12030號），提起上訴，
本院判決如下：
    主  文
上訴駁回。
    理  由
一、公訴意旨略以：被告甲○○與邱政錕（業經原審法院判處罪
    刑確定）於民國93年3 月22日5 時15分許，在高雄縣鳳山市
    ○○路「立冠網咖」前，見乙○○所有之車牌號碼QVM- 747
    號（引擎號碼4NG-025100號）輕機車停放該處，竟推由邱政
    錕在旁把風，由被告持六角扳手損壞龍頭鎖之方式後將該機
    車啟動後竊走，得手後，旋將該部機車之車牌卸下並棄置某
    處，機車車體則騎至高雄市○鎮區○○街64號被告住處藏放
    ，因認被告甲○○涉犯刑法第321 條第1 項第3 款之攜帶兇
    器竊盜罪嫌。
二、公訴人認被告甲○○涉犯本件犯行，係以邱政錕於偵查中之
    證述及證人李季紘、柯智偉、盧雅琳於偵查中證述，被害人
    乙○○之父蔡藤榮於警訊及偵查中之指述及搜索扣押筆錄、
    目錄表各1 份、照片8 張、領結2 紙、高雄縣政府警察局車
    輛協尋電腦輸入單1 紙、高雄縣政府警察局車輛尋獲電腦輸
    入單1 紙、車輛竊盜及車牌失竊資料個別查詢報表1 紙為據
    。
三、訊之被告甲○○堅決否認有公訴人所指犯行，辯稱：我當天
    只有騎車載邱政錕前往來來釣蝦場，我不知道邱政錕要竊車
    ，也沒有參與本件竊盜犯行等語。
四、按犯罪事實應依證據認定之，無證據不得認定犯罪事實。又
    不能證明被告犯罪者，應諭知無罪之判決，刑事訴訟法第
    154條第2項及第301條第1項分別定有明文。又事實之認定，
    應憑證據，如未能發現相當證據，或證據不足以證明，自不
    能以推測或擬制之方法，為裁判之基礎（最高法院40年台上
    字第86號判例參照。）而所謂證據，係指足以證明被告確有
    犯罪行為之積極證據而言，該項證據須適於為被告犯罪之證
    明者，始得採為斷罪之資料（參照最高法院69年台上字第
    4913號判例）。認定不利於被告之事實，須依積極證據，苟
    積極證據不足為不利於被告事實之認定時，即應為有利於被
    告之認定，更不必有何有利之證據，最高法院亦著有30年上
    字第816號判例可資參照。
五、經查：
  (一)按「被告以外之人於檢察事務官、司法警察官或司法警察調
    查中所為之陳述，與審判中不符時，其先前之陳述具有較可
    信之特別情況，且為證明犯罪事實存否所必要者，得為證據
    。」、「被告以外之人於審判外之陳述，雖不符前4 條之規
    定，而經當事人於審判程序同意作為證據，法院審酌該言詞
    陳述或書面陳述作成時之情況，認為適當者，亦得為證據。
    當事人、代理人或辯護人於法院調查證據時，知有第159 條
    第1 項不得為證據之情形，而未於言詞辯論終結前聲明異議
    者，視為有前項之同意。」刑事訴訟法第159 條之2、第159
    條之5 分別定有明文。本件檢察官引用證人即共同被告邱政
    錕於司法警察調查中所為之陳述及被害人乙○○之父蔡藤榮
    於司法警察調查中所為之陳述為證據，其中邱政錕於警詢所
    為陳述與其在本院審理時所為陳述不符，而邱政錕於警詢陳
    述係被告甲○○參與竊盜之意旨縱與其嗣於檢察官偵查中具
    結證述相同，然檢察官就此並未陳述或提出證據證明邱政錕
    於警詢之陳述有何較可信之特別情況，且被告甲○○明確表
    示不同意被告以外之人於審判外之陳述作為證據（見地院93
    年11月4 日準備程序筆錄第3 頁），是證人邱政錕、蔡藤榮
    於警詢所為陳述均無證據能力，合先敘明。
  (二)證人邱政錕於檢察官偵訊時具結先證稱：贓車車體是甲○○
    偷的，不過我人在旁邊，我有叫他不要偷，他還是偷云云，
    之後改稱：事實是我們2 人說好要偷，由甲○○下手偷，該
    機車未上鎖，直接牽走，我在旁邊幫他把風，可以看錄影帶
    云云，嗣於原審則證稱：甲○○載我去唱歌，到場就走了，
    案發當時因為害怕才說甲○○與我一起去作案，以為把甲○
    ○拖下水，量刑會比較輕，車子實際上放在我家裡，並不是
    放在甲○○家中等語，而證人邱政錕於本院所為之證詞亦與
    其於原審之證詞相一致，並陳稱：沒有錄影帶，我以前是亂
    講的等語；是證人邱政錕自案發時初稱係被告竊車，嗣稱其
    僅把風而由被告竊車，於審判中則改稱係其竊車，被告未參
    與云云，是證人邱政錕所述前後不一，檢察官就此並未提出
    證據證明其證詞確與事實相符，復未提出行竊當時之錄影帶
    為證，自不能僅憑證人邱政錕於偵詢時之證詞為唯一證據遽
    定被告竊盜犯行。
  (三)證人李季紘於偵查中僅證述其與邱政錕一同為警查獲之過程
    ；而證人柯智偉則證述：認識被告但現在找不到被告，我申
    請的門號0000000000號行動電話被我妹妹拿走，直到收到帳
    單，我妹妹才說行動電話是被告在使用等語；另證人即被害
    人乙○○之父蔡藤榮則證述失竊機車取回之情況等情；又證
    人盧雅琳則證述：我沒有將車牌引擎交給邱政錕，也沒有以
    6,000 元要求邱政錕組裝，我是透過邱政錕找車體，我知道
    被告這個人，但未與被告接觸，我是與邱政錕聯絡等語；綜
    合前揭證人所述，均無法認定被告有參與本件竊盜犯行或竊
    盜後之贓物處分行為，而卷附搜索扣押筆錄、目錄表各1 份
    、照片8 張、領結2 紙、高雄縣政府警察局車輛協尋電腦輸
    入單1 紙、高雄縣政府警察局車輛尋獲電腦輸入單1 紙、車
    輛竊盜及車牌失竊資料個別查詢報表1 紙之證據，均僅係查
    獲後車輛處理狀況與扣得物品，尚無法為被告不利認定之依
    據。
  (四)綜上所述，依卷內證據無法認定被告有參與本件竊盜犯行，
    檢察官認被告就邱政錕前揭竊盜犯行有犯意聯絡與行為分擔
    ，尚有未洽，不能證明被告犯罪，依法自應諭知被告無罪判
    決。
六、原審因而以不能證明被告犯竊盜罪，而為被告無罪之諭知，
    核無違誤；檢察官上訴意旨，猶執前詞，指摘原判決不當，
    為無理由，應予駁回。
據上論斷，應依刑事訴訟法第368條，判決如主文。
本案經檢察官陳國全到庭執行職務。
中　　華　　民　　國　　94　　年　　5 　　月　　12　　日
　　　　　　　　　刑事  第六庭  審判長法　官  王憲義
　　　　　　　　　　　　　　　　　    法　官  張盛喜
　　　　　　　 　 　　　　　　　　　　法　官  范惠瑩
以上正本證明與原本無異。
不得上訴
中　　華　　民　　國　　94　　年　　5 　　月　　13　　日
                                      書記官  魏文常
